臺灣屏東地方法院刑事判決　　　　　　　　　　　　　九十三年度訴字第四四五號
　　公　訴　人　臺灣屏東地方法院檢察署檢察官
　　被　　　告　甲○○　男　四.
　　　　　　　　乙○○　男　四.
　　右　二　人
　　選任辯護人　曾慶雲律師
右列被告等因業務過失致死案件，經檢察官提起公訴（九十二年度偵字第四四六Ｏ號
、九十三年度偵字第七六九號），本院判決如左：
    主  文
甲○○從事業務之人，因業務上之過失致人於死，處有期徒刑伍月，如易科罰金，以
參佰元折算壹日。
乙○○從事業務之人，因業務上之過失致人於死，處有期徒刑伍月，如易科罰金，以
參佰元折算壹日。
    事  實
一、甲○○係位於屏東縣東港鎮○○路一九九號對面之「鳳盛海釣場」負責人，乙○○則為「鳳盛海釣場」之現場管理人，皆為從事業務之人，均負有維護「鳳盛海
    釣場」電力設備安全之義務，本應注意該海釣場鐵絲圍牆旁之電線乃暴露於室外
    ，且該電線接合處僅以膠布包覆，應將該電線迴路以電流絕緣體加以遮蔽並遠離
    易導電之鐵絲圍牆，又縱使該電線迴路裝設有漏電斷路器，因漏電斷路器無法防
    止漏電情形發生，僅於人碰觸（包括外力接觸或接地）漏電迴路而於一瞬間感電
    後，漏電斷路器始能於短時間內跳脫斷電，故不僅應定期加以檢測漏電斷路器是
    否能正常運作，亦應隨時檢查該海釣場周邊戶外電線迴路是否有因外皮剝落等因
    素導致漏電情形，而能加以維修以防漏電，且依當時甲○○、乙○○分別為上開
    海釣場之負責人、現場管理人，該海釣場仍係正常經營之情形下，並無不能注意
    上開情形並加以維護電線迴路安全之情事，竟疏未注意，致前開鐵絲圍牆旁之電
    線發生因外皮剝落而漏電，且漏電斷路器並未發生作用之情形，該電線因接觸鐵
    絲圍牆致鐵絲圍牆導電。適宋振平於民國九十二年八月五日上午六時三十分許，
    在該海釣場鐵絲圍牆旁拾荒，因左手抓握鐵絲圍牆時，左手手指背部碰觸外皮剝
    落之裸露電線而感電，致宋振平因電擊而死亡。
二、案經被害人宋振平之子女丁○○、戊○○、丙○○（即宋懿潔）、宋春子、己○○訴由屏東縣警察局東港分局報告臺灣屏東地方法院檢察署檢察官偵查起訴。
    理  由
一、訊據被告甲○○、乙○○固對於分別為上開「鳳盛海釣場」之負責人、現場管理
    人，且該海釣場外被害人宋振平陳屍位置之鐵絲網旁有電線迴路因外皮剝落裸露
    而漏電，及被害人因感電致死亡（即電流死）之事實坦承不諱，惟矢口否認有何
    業務過失致死之犯行，辯稱：「我們有對該電線迴路加裝漏電斷路器，應已盡業
    務上注意義務，被害人縱使碰觸該漏電之電線迴路，也只會麻一下，漏電斷路器
    就會馬上發生作用跳脫斷電，不會因此死亡，又被害人是左手指的背面燒灼傷，
    不是手掌燒灼傷，可知被害人不是用手抓鐵絲網時觸電受傷，或許是颱風天因其
    他電線掉落而觸電死亡或雷擊致死」云云。經查：被害人宋振平因感電致死（即
    電流死），且其左上肢左手背部燒灼傷三道（分別為２×１公分、１×０. ５公
    分、１. ５×０. ７公分）、右下肢小腿燒灼傷４×１公分，及被害人宋振平陳
    屍位置旁之「鳳盛海釣場」鐵絲網上掛有電線迴路因外皮剝落而漏電之事實，為
    被告甲○○、乙○○所不爭執，且有臺灣屏東地方法院檢察署鑑定驗斷書、相驗
    屍體證明書、輔英醫事護理專科學校附設醫院法醫參考病歷摘要各一份，及九十
    二年八月五日、九十二年十月一日之勘驗筆錄、死者倒地照片二幀、現場及相驗
    死者照片十三幀為証，且於九十二年八月四日中午過後，證人壬○○叫其孫女即
    證人庚○○去上開海釣場鐵絲網旁之餿水桶倒餿水，證人庚○○因瓶蓋掉到該海
    釣場內伸手去撿時遭觸電，旋返家告訴其祖母即證人壬○○，證人壬○○就叫證
    人林民瑢與庚○○一起去撿回，證人林民瑢在該海釣場伸手撿瓶蓋時亦觸電，證
    人林民瑢於告知該海釣場櫃檯此情形後，進入該海釣場撿回瓶蓋等情，業經證人
    壬○○、庚○○、林民瑢分別於本院審理及偵訊時証述綦詳，是上開被害人因觸
    電流致死且該海釣場鐵絲網旁之電線迴路有漏電之事實，應可認定。
二、被告雖辯稱該漏電之電線迴路已加裝漏電斷路器，不會造成被害人觸電死亡云云
    ，惟經證人癸○○（即臺灣電力股份有限公司之電錶維護員）、子○○（即臺灣
    電力股份有限公司之稽查組人員）皆於本院審理時證稱漏電斷路器無法防止漏電
    ，而當人碰觸漏電之電線迴路時，人會先感電後（一般情形下會感覺麻一下），
    漏電斷路器才會於很短之時間內跳脫斷電等語，並參以被害人感電死亡當天係颱
    風天且有下雨，該漏電之電線迴路附近因而潮濕，地面亦有積水之情形，衡諸一
    般常情，在潮濕之環境中，電流隨導電體導電或感電之情形應較乾燥之環境下強
    烈，是被告二人辯稱被害人於上開颱風天碰觸已加裝漏電斷路器之該漏電電線迴
    路亦僅會感覺麻一下，不會因而死亡云云，無足可採。再者，證人癸○○、子○○雖於本院審理時證述其等於九十二年八月六日、同年十月一日於前開海釣場勘
    驗時，其電線迴路有加裝漏電斷路器且經測試能正常運作跳脫斷電，然證人癸○○、子○○勘驗現場及測試漏電斷路器之期日，皆於九十二年八月五日被害人觸
    電死亡後，是亦無法證明被害人觸電死亡當日，該漏電之電線迴路確有裝設漏電
    斷路器且漏電斷路器有正常運作。末者，被告二人辯稱被害人或許係在他處觸電
    ，後來倒臥在該海釣場鐵絲網旁，或者於颱風天遭雷擊致死云云，經本院向臺灣
    屏東地方法院檢察署吳法醫師志信函詢被害人觸電後造成死亡之原因及遭雷擊之
    可能性，其謂被害人觸電後快速死亡是由於突發心跳停止造成心臟衰竭，而上肢
    觸電往往累及心臟和腦，當腦幹或心臟為電流之直接通路更易死亡，又當身體潮
    濕時電阻降低亦可致死；而遭閃電擊斃會出現全身性損傷，相驗可見到全身毛髮
    燒焦、捲曲，所穿著之衣服會撕裂，然本件被害人則在食指、中指、無名指有燒
    灼傷，係局部損傷，非全身性損傷與遭閃電擊斃之表徵不合，而與觸電之燒灼傷
    相符，此有臺灣屏東地方法院檢察署九十三年十一月十日辛○昇紀字第二四一三
    四號函在卷可稽，承上所述，被害人既因觸電致突發心跳停止而心臟衰竭死亡，
    即無可能係在他處觸電後行走至上開陳屍地點而倒臥，被害人亦非遭閃電擊斃，
    故被告二人此等辯解，亦不可採。另觀以被害人所受之局部性損傷有左手手指背
    部、右小腿燒灼傷及其倒臥現場之俯臥姿勢，可知被害人左手指背部為觸電之電
    流入口，右小腿為電流出口。綜上所述，足證被害人之死亡與前開電線迴路之漏
    電有相當之因果關係。
三、按刑法上所謂業務，係指個人基於其社會地位繼續反覆所執行之事務，包括主要
    業務及其附隨之準備工作與輔助事務在內。此項附隨之事務，並非漫無限制，必
    須與其主要業務有直接、密切之關係者，始可包含在業務概念中，而認其屬業務
    之範圍，有最高法院八十九年臺上字第八Ｏ七五號判例可資參照。又按因自己行
    為致有發生一定結果之危險者，負防止其發生之義務，刑法第十五條第二項定有
    明文。上開「鳳盛海釣場」係以供不特定人付費釣魚及飲食為主要業務，而維持
    釣魚場內電力之正常供應及電力設備之公共安全當屬營業上必要之措施，例如照
    明設備、電冰箱、水車等皆需要使用電力始可運作，依前開判例意旨，釣魚場內
    及周邊之電力線路之安全維護即係與上開主要業務有直接、密切之輔助事務，而
    可認係經營該釣魚場之業務範圍內，又被告甲○○、乙○○分別為該釣魚場之負
    責人、現場管理人，係基於其社會地位繼續反覆在該釣魚場執行業務之人，自應
    對電力設備之安全及維護負有業務上之注意義務。況被告二人既知該釣魚場之電
    線迴路依附在足以導電之鐵絲網上，承前開規定，其等應有防止該電線迴路漏電
    並隨時注意該電線迴路有無漏電情形，以能迅速修復排除漏電之義務，而依當時
    情形並無不能注意之情事，竟疏未注意該海釣場旁鐵絲網上之電線迴路外皮剝落
    裸露而漏電，致被害人於抓住鐵絲網時碰觸漏電之電線迴路而觸電身亡，其有過
    失已灼然甚明。準此，被告二人上開所辯，尚難採信。本件事證已臻明確，被告
    二人犯行洵堪認定。
四、核被告甲○○、乙○○所為，係犯刑法第二百七十六條第二項之業務上過失致人
    於死罪。爰審酌被告二人素行良好、因疏未注意業務上應盡之維護電力設備安全
    之義務，致電線迴路漏電，造成被害人觸電死亡，惟迄今未與被害人家屬達成和
    解等一切情狀，分別量處如主文所示之刑，並均諭知易科罰金之折算標準，以資
    警惕。
據上論斷，應依刑事訴訟法第二百九十九條第一項前段，刑法第二百七十六條第二項
、第四十一條第一項前段，罰金罰鍰提高標準條例第一條前段、第二條，判決如主文
。
本案經檢察官林津鋒到庭執行職務。
中      華      民      國      九十四   年     一      月 　   十一    日
                                      臺灣屏東地方法院刑事第一庭
                                          審判長法　官    潘正屏
                                                法　官    林世民
                                         　　　 法  官    黃聖涵
右正本證明與原本無異。
如不服本判決應於收受本判決送達後十日內向本院提出上訴書狀，其未敘述上訴理由
者，並得於提起上訴後十日內向本院補提理由書狀（均須按他造當事人之人數附繕本
）「切勿逕送上級法院」
                                                書記官    滕一珍
中      華      民      國      九十四  　 年     一      月    十一    日
附錄本判決論罪科刑法條：
刑法第二百七十六條
因過失致人於死者，處二年以下有期徒刑、拘役或二千元以下罰金。
從事業務之人，因業務上之過失犯前項之罪者，處五年以下有期徒刑或拘役，得併科
三千元以下罰金。
